臺灣彰化地方法院民事裁定           100年度司財管字第30號
聲  請  人  臺灣土地銀行股份有限公司
法定代理人  蘇樂明
代  理  人  陳清松
關  係  人  鄭鴻彬
上列聲請人聲請為被繼承人鄭陳妙選任遺產管理人事件，本院裁
定如下：
    主  文
選任鄭鴻彬為被繼承人鄭陳妙（女，民國11年7月10日出生，民
國99年3月6日死亡，身分證統一編號：Ｚ000000000號，生前籍設
臺灣省彰化縣福興鄉○○村○鄰○○街12號）之遺產管理人。
程序費用由被繼承人鄭陳妙之遺產負擔。
    理  由
一、本件聲請意旨略以：聲請人係被繼承人鄭陳妙之債權人，被
    繼承人於民國99年3月6日死亡，其全體繼承人均已拋棄繼承
    而無遺產管理人，致聲請人之債權無法行使，為保障權益，
    爰依民法第1178條第2項向法院聲請選任遺產管理人等語。
二、按：繼承開始時，繼承人之有無不明者，而無親屬會議或親
    屬會議未於法院所定六個月以上期限內選定遺產管理人者，
    利害關係人或檢察官，得聲請法院選任遺產管理人，此觀民
    法第1177條、1178條規定可知。
三、次按：先順序繼承人均拋棄其繼承權時，由次順序之繼承人
    繼承；其次順序繼承人有無不明或第四順序之繼承人均拋棄
    其繼承權者，準用關於無人承認繼承之規定，民法第1176條
    第6項定有明文。
四、查：聲請人主張之事實，業據提出被繼承人鄭陳妙之除戶戶
    籍謄本影本、繼承系統表、本院97年度執字第43896號債權
    憑證影本、他項權利證明書影本、抵押權設定契約書影本、
    本院家事法庭100年5月3日彰院賢家康99年度司繼456字第
    1000015621號函影本為證，並經本院依職權調取本院99年度
    繼字第401號、第456號拋棄繼承卷宗，經核無訛，堪信屬實
    ，且與上開規定並無違誤，故聲請人選任遺產管理人之聲請
    應予准許。
五、次查：本院審酌鄭鴻彬（男，民國62年5月10日出生，身分
    證統一編號：Ｚ000000000號，籍設臺灣省彰化縣福興鄉○○
    村○鄰○○街12號）為被繼承人鄭陳妙之孫，雖已拋棄繼承
    ，惟其與被繼承人關係密切，被繼承人死亡時又與之生前為
    同一戶籍地，且其為被繼承人對聲請人所負債務之連帶債務
    人，此有戶籍謄本影本、繼承系統表、前揭債權憑證影本在
    卷可稽，衡情其對於被繼承人之債權債務關係應較他人清楚
    ，且年紀又非老邁，應堪勝任遺產管理之務，再依民法第
    272條、第273條規定，被繼承人與其連帶債務人就債務各負
    全部給付之責任，在連帶債務未履行前，被繼承人與其連帶
    債務人均負連帶清償責任，是以被繼承人死亡後，連帶債務
    人既就上開債務負連帶清償責任，倘連帶債務人能有效管理
    並妥善處理被繼承人之遺產，必能減輕其就債務所負連帶清
    償責任之數額，故選任鄭鴻彬為被繼承人之遺產管理人。
六、依非訟事件法第157條，爰裁定如主文。
七、如對本裁定抗告，須於裁定送達後10日之不變期間內，向本
    院提出抗告狀，並繳納抗告費新臺幣1,000元。
中    華    民    國   100    年    7     月    5     日
                  家事法庭      司法事務官  康景翔